臺灣臺北地方法院交通事件裁定　　　　 96年度交聲字第945號
　　原處分機關　臺北市交通事件裁決所
　　異　議　人
　　即受處分人　甲○○
上列受處分人因違反道路交通管理處罰條例案件，對於臺北市交
通事件裁決所民國九十六年八月六日所為之處分（原處分案號：
北市裁二字第裁二二－一AB六三三六八五號），聲明異議，本院
裁定如下：
    主  文
異議駁回。
    理  由
一、按汽車停車時應依車輛順行方向緊靠道路右側，其右側前後
    輪胎外側距離緣石或路面邊緣不得逾四十公分；汽車駕駛人
    停車時，有不緊靠道路右側停車者，處新臺幣（下同）六百
    元以上一千二百元以下罰鍰，道路交通安全規則第一百十二
    條第二項、道路交通管理處罰條例第五十六條第一項第六款
    分別定有明文。次按道路交通管理之稽查，違規紀錄，由交
    通勤務警察，或依法令執行交通稽查任務人員執行之；前項
    稽查，得由交通助理人員協助執行，其稽查項目為違規停車
    者，並得由交通助理人員逕行執行之；汽車駕駛人之行為有
    違規停車、經以科學儀器取得證據資料證明其行為違規者，
    當場不能或不宜攔截製單舉發者，得逕行舉發處罰；前項第
    七款之科學儀器應採固定式，並定期於網站公佈其設置地點
    。但汽車駕駛人之行為屬於違規停車而駕駛人不在場者，不
    在此限，道路交通管理處罰條例第七條第一項、第二項前段
    、第七條之二第一項第五款、第七款、第二項第四款亦規定
    明確。
二、原處分意旨略以：本件異議人即受處分人（下簡稱受處分人
    ）甲○○前於民國（下同）九十六年六月十二日上午九時二
    十六分許，將其所有車牌號碼五○五三－KD號之自用小客車
    停放在臺北市○○路○段三一巷內，因未依規定緊靠道路右
    側，而為臺北市停車管理處交通助理員以科學儀器照相方式
    存證，並以受處分人有違反道路交通管理處罰條例第五十六
    條第一項第六款規定之行為，逕行掣作北市交停字第一AB六
    三三六八五號舉發違反道路交通管理事件通知單（下簡稱通
    知單）舉發。嗣受處分人不服，於應到案日期九十六年七月
    十四日前即同年七月十二日向原處分機關即臺北市交通事件
    裁決所提出申訴，經原舉發單位調查結果，仍認受處分人有
    上開違規之行為，原處分機關依違反道路交通管理處罰條例
    第五十六條第一項第六款、違反道路交通管理事件統一裁罰
    基準及處理細則第四十三條、第四十四條、第六十七條規定
    ，裁處受處分人罰鍰九百元。
三、聲明異議意旨略以：本人停車時，曾下車再三確定上址地面
    並無設紅線、消防栓或郵筒，且本人身為平凡市民，如何得
    知一、二百條之停車細則規定？上址有電信工程箱（變電箱
    ）之設置，助理員所認定之路邊係牆邊或臺電電信工程箱？
    如其係認為牆邊即路邊之認定，應請交通相關單位將電信工
    程箱移開，不得佔用道路或停車位，否則有誘導市民停車而
    遭罰之機會，又檢舉單位應為交通大隊，交通助理員以收停
    車費為主業，居然可代交通警察亂開停車罰單，若如此，交
    通警察應取消該項任務，將交通助理員升為交通警察，為此
    聲明異議云云。
四、經查：
   （一）、按道路交通安全規則第一百一十二條第二項「汽車
           駕駛人停車時應緊靠道路右側停車」規定之立法旨
           趣，係在規範汽車駕駛人停車時，不得佔用太多道
           路路面，致影響交通安全或妨害公眾利益，故規定
           停放汽車應前後輪胎外緣距緣石或路面邊緣四十公
           分以內。且依法條文義觀之，合法之停車應以距離
           緣石或路面邊緣為起算點四十公分以內，於道路邊
           緣若有障礙物，如設置有電線桿、電信工程箱等物
           之場合，尤其在巷弄狹窄之路段，為維護交通安全
           及公眾利益，其起算點應仍應以距離緣石或路面邊
           緣為起算點，否則，在設有障礙物之場合，仍可繼
           續停車，勢必造成道路路面之佔用，致影響交通安
           全或妨害公眾利益，即與立法之意旨不符，此乃自
           明之理。是以，駕駛人遇道路上設有障礙物，將致
           駕駛人無法將所駕駛之車輛緊靠道路右側停車時，
           駕駛人即應衡量每輛車輛之體積、路旁空間及與障
           礙物之相對位置，另覓其他合適處所停車，而不應
           違法停車，以免影響交通安全或妨害公眾利益。
   （二）、本件受處分人就所有之前開車輛於上揭時、地，不
           緊靠道路右側停車之事實並不爭執，並有舉發照片
           二幀附卷可稽。而從採證照片中，不僅可清楚觀察
           受處分人之車輛前方，尚有另部車牌號碼為五E－一
           七九五號之車輛停放，而受處分人車輛之右前側方
           向燈，約對著前方五E－一七九五號車輛車身後方之
           左側方向燈處，相較於前面車輛所停位置（五E－一
           七九五號車右側未設有電信工程箱或任何路障，但
           該車車尾緊鄰電信工程箱），受處分人之車輛突出
           前車之寬度目視將近六分之五之車身寬；且依據受
           處分人之車輛停放方式，受處分人車輛係車身前半
           部右側路邊設置有電信工程箱，後半部車身右側路
           邊則係牆壁，並無其他障礙物存在，且牆壁邊依序
           停放有機車數輛延至牆角，電信工程箱後方尚有相
           當之距離，惟受處分人之車輛卻停放在與電信工程
           箱基座或牆壁均相距甚遠之道路上。又臺北市停車
           管理處並於九十六年七月二十五日，以北市停四字
           第○九六三三八六二二○○號函覆稱：案經執勤人
           員證實及依採證照片顯示，受處分人之車輛確實未
           緊靠道路右側（前後右車輪外側距路面邊緣超過四
           十公分以上），並佔用一車道停車等語，足認受處
           分人之車輛停放位置，因佔用了一個車道，已嚴重
           影響公眾通行該道路之安全與順暢。且受處分人前
           述停車位置旁，既設有電信工程箱，其道路邊緣已
           被佔用，其自應觀察電信工程箱後方牆壁處是否有
           其他適當處所可得停放，其非但不為，還逕將車輛
           停放在距離電信工程箱基座及牆壁甚遠處，且距路
           面邊緣顯然超過四十公分以上，其未緊靠路邊停車
           之違規行為，甚為明確。
   （三）、又受處分人係領有合法駕駛執照之國民，理應對於
           交通法規應知之甚稔，且依其駕駛經驗，理應避免
           停放位置致影響通行之安全與順暢，是以，受處分
           人於此所辯，顯不足採信。再者，本件舉發人為臺
           北市停車管理處之交通助理人員，揆諸首揭說明，
           其就違規停車之事項，本有權依法舉發，均附此說
           明。
五、綜上所述，受處分人確有於前揭時、地，不緊靠道路右側停
    車之違規行為，原處分機關依道路交通管理處罰條例第五十
    六條第一項第六款、違反道路交通管理事件統一裁罰基準及
    處理細則第四十三條、第四十四條、第六十七條規定，裁處
    受處分人罰鍰九百元，經核並無違誤，裁處亦屬妥適，本件
    異議，為無理由，應予駁回。
六、據上論斷，應依道路交通案件處理辦法第十九條，裁定如主
    文。
中　　華　　民　　國　　96　　年　　8　　 月　　27　　日
                      交通法庭  法　官　徐千惠
上正本證明與原本無異。
如不服本裁定，應於裁定送達後5日內向本院提出抗告狀。
                                書記官  李典育
中　　華　　民　　國　　96　　年　　8 　　月　　29　　日
